【裁判字號】    88,易,3843
【裁判日期】    890119
【裁判案由】    竊盜
【裁判全文】
臺灣臺中地方法院刑事判決                        八十八年度易字第三八四三號
    公  訴  人  臺灣臺中地方法院檢察署檢察官
    被      告  丁○○
    輔  佐  人
    即被告之姐  丙○○
右列被告因竊盜案件，經檢察官提起公訴（八十八年度偵字第二０七九號）及移送併
辦（八十八年度偵字第二三八二五號），本院判決如左：
    主  文
丁○○連續乘地震之際，以竊盜之方法取得災民之財物，處有期徒刑壹年，緩刑參年
。
    事  實
一、丁○○基於意圖為自己不法之所有之概括犯意，乘九二一地震受災戶臺中市北屯
    區子里子巷二五弄七號之房屋傾倒，且餘震不斷，住戶戊○○等人均避居他
    處，無人居住之際，連續於民國八十八年九月二十八日十四時許，侵入竊取戊○○之戒子一只，得手後持往臺中市乙○○○典當得新台幣（下同）八百元，花用
    完畢；復於當日十八時許，再侵入戊○○住處竊取硬幣共四百十二元、項鍊一條
    、胸針一個、戒子一只，嗣於翌日凌晨三時四十分許，丁○○騎乘ＩＮＩ─２３
    ９號機車，在臺中縣石岡鄉和盛村三十七弄附近災區尋找行竊目標，被警發現形
    跡可疑經盤查，於該機車行李箱內查獲上開竊得之物（已發還戊○○）；又於八
    十八年十二月三日十四時五分許，見甲○○位於臺中縣太平市○○路一０八巷四
    四號之住宅大門未關，未經甲○○之同意，無故侵入該住宅內，於著手翻尋竊取
    該住宅二樓之財物尚未得手之際，為甲○○發覺報警。迨當日十四時十五分許，
    警方據報趕抵現場，為警當場查獲。
二、案經臺中縣警察局東勢分局報請臺灣臺中地方法院檢察署檢察官偵查起訴及被害
    人甲○○訴由臺中縣警察局霧峰分局報請臺灣臺中地方法院檢察署檢察官移送併
    辦。
    理      由
一、訊據被告丁○○，對於右揭犯罪事實，除對於無故侵入被害人甲○○住宅部分否
    認有著手行竊，並辯稱：並無動手翻尋財物云云外，其餘均供承不諱，核與被害
    人戊○○、甲○○分別警訊、本院審理中指述，及證人即乙○○○負責人洪池到
    庭證述之情節相同；並有贓物認領保管收據、當票影本各一紙及照片二幀附卷可
    證，而被告辯稱部分，業據被害人甲○○在本院審理中指述綦詳，並有遭被告翻
    尋財物未果之照片八幀在卷可證，被告所辯顯係卸責之詞，不足採信，另查臺中
    市北屯區子里子巷二五弄七號建物確因遭受九二一集集大地震而損壞全倒，
    及被害人戊○○居住該處之事實，有台中市北屯區區公所九二一大地震房屋受損
    證明書影本一件及戊○○之警訊調查筆錄在卷足憑，被害人戊○○核屬災民無疑
    ，是被告右揭犯行，事證明確，犯行洵堪認定。
二、查臺灣地區於八十八年九月二十一日凌晨發生規模芮氏七級以上之大地震，由於
    事出突然，災區民眾傖惶逃生，之後由於餘震持續不斷，規模亦達到五、六級，
    災區民眾均不敢貿然回家收拾物品，而被告竟於餘震不斷之期間，受災戶避居他
    處之際，進入因地震而全倒之建物竊取災民戊○○財物，核係犯中華民國八十八
    年九月二十五日華總一義字第八八○○二二八四四○號緊急命令第十一點第二項
    、刑法第三百二十一條第一項第五款之加重竊盜罪。被告無故侵入甲○○住宅著
    手竊取財物未得手之行為，核係犯刑法第三百二十條第三項、第一項竊盜未遂罪
    及同法第三百零六條第一項無故侵入他人住宅罪。公訴人就被告乘地震之際，竊
    取得災民戊○○財物之犯行，認係普通竊盜罪，容有未洽，惟所訴之基本社會事
    實則相同，自為本院所得審究者，並起訴法條應予變更，又被告於八十八年十二
    月三日無故侵入甲○○住宅竊取財物未遂部分之犯行，所犯竊盜未遂罪及無故侵
    入他人住宅罪間，有方法結果之牽連關係，為牽連犯，應從一重之竊盜未遂罪處
    斷。而先後於八十八年九月二十八日二次竊取戊○○財物所犯之刑法第三百二十
    一條第一項第五款之加重竊盜罪，及於八十八年十二月三日竊取甲○○財物未遂
    所犯刑法第三百二十條第三項、第一項之普通竊盜未遂罪，三次竊盜犯行，時間
    緊接，所犯係構成要件相同之罪名，顯係基於概括犯意為之，為連續犯，應依刑
    法第五十六條規定以情節較重之刑法第三百二十一條第一項第五款之加重竊盜罪
    一罪論，並加重其刑。另上開緊急命令施用期間自八十八年九月二十五日發布日
    起至八十九年三月二十四日止，被告於此該期間內，在災區竊盜災民之財物，應
    依該緊急命令第十一條第二項規定遞加重其刑至二分之一，再者，被告所為在八
    十八年十二月三日無故侵入甲○○住宅竊取財物未遂部分之犯行，雖未據檢察官
    起訴，惟與前述已起訴論罪部分之事實，有連續犯之裁判上一罪之關係，且經檢
    察官移送併辦，自為本院所得審究者，附予敘明。末者，本件被告於本院審理中
    供稱：伊屬輕度智能不足等語，並提出行政院國軍退除役官兵輔導委員會臺中榮
    民總醫院之診斷證明書一紙為證，惟據被告於偵審中之供述過程情況，及被告對
    於竊取之經過及其辯解，均能清晰一一指陳，有筆錄在卷可憑，且被告趁災民逃
    避災難而暫離住處之際，進入竊取財物，並持以典當，足見被告前揭犯行與被告
    之精神症狀並無明確的關連性，因之，被告雖屬輕度智能不足屬實，惟尚無積極
    事証足資証明其於本件犯罪時係處在心神喪失或精神耗弱之狀況下，依法自不得
    減輕其刑，附予敘明。爰審酌被告之智力狀況及受災戶飽受九二一大地震之恐慌
    ，身心受創俱疲，生命、財產均處於汲汲可危之際，被告竟乘此時機竊取災民之
    財物，惡性非輕，暨其犯罪之動機、手段、所生危害及尚能坦承部分犯行之犯後
    態度等一切情狀，量處如主文所示之刑，又被告前未曾受有期徒刑以上刑之宣告
    ，有臺灣臺中地方法院檢察署刑案資料查註紀錄表及臺灣高等法院被告全國前案
    記錄表各一紙附卷可稽，其因一時失慮致罹刑章，經此刑之教訓，當知所警惕，
    而無再犯之虞，本院認前開對其宣告之刑，以暫不執行為適當，爰併宣告緩刑三
    年，以啟自新。
據上論斷依刑事訴訟法第二百九十九條第一項前段、第三百條，中華民國八十八年九
月二十五日華總一義字第八八００二二八四四０號緊急命令第十一點第二項，刑法第
五十六條、第三百二十一條第一項第五款、第五十五條後段、第七十四條第一款，判
決如主文。
本案經檢察官葉芳如到庭執行職務。
中      華      民      國    八十九    年      一      月     十九     日
                              台灣台中地方法院刑事第一庭
                                  法  官  楊國精
右正本證明與原本無異。
如不服本判決，應於送達後十日內向本院提出上訴狀 （須附繕本） ，上訴於台灣高
法院台中分院。
                                  書記官
中      華      民      國    八十九    年      一      月    二十一    日
附錄：本案論罪科刑之法條全文
中華民國八十八年九月二十五日華總一義字第八八○○二二八四四○號緊急命令第十
一點：
因本次災害而有妨害救災、囤積居奇、哄抬物價之行為者，處一年以上七年以下有期
徒刑，得併科新臺幣五百萬元以下罰金。
以詐欺、侵占、竊盜、恐嚇、搶奪、強盜或其他不正當之方法，取得賑災款項、物品
或災民之財物者，按刑法或特別刑法之規定，加重其刑至二分之一。
前二項之未遂犯罰之。
刑法第三百二十一條第一項：犯竊盜罪而有左列情形之一者，處六月以上五年以下有
期徒刑：
  五、乘火災、水災或其他災害之際而犯之者。


司法院資訊處製作；財團法人民間司法改革基金會備份。
